臺灣桃園地方法院民事裁定　　　　　　　100年度再微字第2號
聲　請　人　羅自坤
相　對　人　財政部國有財產局台灣北區辦事處桃園分處
法定代理人　吳泰焜
上列當事人間請求給付租金事件，聲請人對於中華民國100 年2
月14日本院100 年度再微字第1 號確定裁定聲請再審，本院裁定
如下：
    主  文
再審之聲請駁回。
聲請程序費用新臺幣壹仟元由聲請人負擔。
    理  由
一、按再審之訴，法院認無再審理由，判決駁回後，不得以同一
    事由，對於原確定判決或駁回再審之訴之確定判決，更行提
    起再審之訴。又再審之訴，應於30日之不變期間內提起；前
    項期間，自判決確定時起算，判決於送達前確定者，自送達
    時起算。再審之訴不合法者，法院應以裁定駁回之，民事訴
    訟法第498 條之1 、第500 條第1 項、第2 項前段、第502
    條第1 項分別定有明文。而民事訴訟法關於再審程序之規定
    ，於小額事件之再審程序準用之，同法第436 條之32第4 項
    亦有明文。次按寄存送達，自寄存之日起，經10日發生效力
    ；於一定期日或期間，應為意思表示或給付者，其期日或其
    期間之末日，為星期日、紀念日或其他休息日時，以其休息
    日之次日代之，民事訴訟法第138 條第2 項、民法第122 條
    另有明文。經查，本件聲請人所指摘有再審事由之本院100
    年度再微字第1 號民事裁定，係屬於第二審裁定，依民事訴
    訟法第436 條之30規定，不得抗告，該裁定於民國100 年2
    月15日經公告即為確定，且聲請人於100 年2 月23日受該裁
    定之寄存送達，有送達證書乙紙附於本院100 年度再微字第
    1 號卷內可稽（見該案卷第79頁），即自寄存之日起經10日
    於100 年3 月5 日生送達效力，依此計算30日再審不變期間
    之末日，原應為100 年4 月5 日，然當日為國定假日，故本
    件再審不變期間末日應延至同年4 月6 日，而聲請人既係於
    100 年4 月6 日提起本件再審之訴，亦有其提出於本院之民
    事再審狀上本院收狀日期章之印文可稽，故其對上開確定判
    決提起本件再審之訴，顯未逾前述30日之法定不變期間，此
    先敘明。
二、本件聲請意旨略以：
(一)、原確定裁定（即本院100 年度再微字第1 號裁定）認為本件
    聲請人之本案判決確定後，聲請人提起97年度再微字第12號
    、98年度再微字第4 號、98年度再微字第6 號為再審之聲請
    ，係以同一事由更行提起再審，而依民事訴訟法第498 條之
    1 規定駁回聲請人之再審聲請。惟聲請人並非不得重複就上
    開各再審裁定分別依各再審裁定確有民事訴訟法第1 條第1
    款規定違法之情形，作為提起再審之法律基礎；且聲請人針
    對上開各再審裁定分別主張各有民事訴訟法第496 條第1 項
    第1 款規定之違法情形，作為提起再審之事由，自無同法第
    498 條之1 規定之情形。原確定裁定未遑深究，尚嫌率斷。
    又依辦理民事訴訟事件應行注意事項第88項第3 點之規定，
    論理法則運用若有不當所致之判決錯誤，亦認屬於違背法令
    。且「法院依調查證據之結果，雖得依自由心證判斷事實之
    真偽，但其所為之判斷如與經驗法則不符時，即屬於法有違
    」最高法院69年台上字第771 號判例意旨參照。是原確定裁
    定明顯有違反辦理民事訴訟事件應行注意事項第88項第3 點
    規定、民事訴訟法第222 條第3 項之規定以及拒絕適用最高
    法院69年台上字第771 號判例，為不適用法規，顯有違誤，
    有民事訴訟法第496 條第1 項第1 款適用法規錯誤之再審理
    由。
(二)、鈞院98年度再微字第6 號確定裁定亦有違反辦理民事訴訟事
    件應行注意事項第88項第3 點規定、民事訴訟法第222 條第
    3 項之規定以及拒絕適用最高法院69年台上字第771 號判例
    之情形，為不適用法規，顯有違誤，故亦應有民事訴訟法第
    496 條第1 項第1 款適用法規有錯誤之再審理由。又鈞院98
    年度再微字第4 號、97年度再微字第12號確定裁定及原二審
    裁定均顯有民事訴訟法第496 條第1 項第1 款適用法規顯有
    錯誤之情形，此觀鈞院98年度再微字第4 號、97年度再微字
    第12號確定裁定均指摘聲請人之上訴未合法表明上訴理由，
    原二審以「不合法」而裁定駁回聲請人之上訴，於法洵無不
    合等語可知。蓋調查證據乃再審之訴有無理由之問題，而非
    上開裁定所指摘不合法之問題，且聲請人於提起此部分再審
    時，已具體表明原二審裁定未調查任何證據，有違反民事訴
    訟法第436 條之14之規定、第222 條、民事訴訟事件應行注
    意事項第88項第3 點規定，確有民事訴訟法第496 條第1 項
    第1 款適用法規顯有錯誤之再審事由。原二審裁定既依法應
    調查證據而未調查，鈞院98年度再微字第4 號確定裁定、97
    年度再微字第12號確定裁定即均應行實體審理並為有無理由
    之判斷，然竟均未行言詞辯論程序，又未依判決程序調查證
    據而為裁判，亦同有民事訴訟法第496 條第1 項第1 款適用
    法規顯有錯誤之再審事由。
(三)、綜上所述，原確定裁定顯有民事訴訟法第496 條第1 項第1
    款之再審理由，爰依法提起本件再審聲請，並聲明：(1)原本
    院100 年度再微字第1 號、98年度再微字第6 號、98年度再
    微字第4 號、97年度再微字第12號、97年度小上字第33號確
    定裁定均廢棄；(2)上開廢棄部分，相對人在第一審之訴駁回
    ，或發回臺灣桃園地方法院中壢簡易庭更為審理。
三、按再審之訴，法院認無再審理由，判決駁回後，不得以同一
    事由，對於原確定判決或駁回再審之訴之確定判決，更行提
    起再審之訴，民事訴訟法第498 之1 條定有明文。此規定於
    對於確定裁定聲請再審者準用之，同法第507 條亦有明文。
四、經查，聲請人與相對人間請求給付租金事件，前經本院以97
    年度小上字第33號裁定（下稱原二審確定裁定）駁回聲請人
    之上訴確定，而聲請人不服該確定裁定，主張原二審並未調
    查任何證據即為裁定，違反民事訴訟法第436 條之14第1 款
    、第2 款、第222 條、民事訴訟事件應行注意事項第88項第
    3 點規定，有民事訴訟法第496 條第1 項第1 款適用法規顯
    有錯誤之再審事由，向本院聲請再審，經本院以97年度再微
    字第12號再審裁定駁回聲請人之再審聲請確定。聲請人復以
    其於提起再審時已具體表明原二審確定裁定有違民事訴訟法
    第436 條之14、第222 條、民事訴訟事件應行注意事項第88
    項第3 點規定，本院97年度再微字第12號確定裁定即應行實
    體審理並為有無理由之判斷為由，對本院97年度再微字第12
    號確定裁定聲請再審，而經本院以98年度再微字第4 號再審
    裁定駁回其再審聲請。聲請人又以其提起上開再審均已具體
    表明原二審確定裁定確有違民事訴訟法第436 條之14、第
    222 條、民事訴訟事件應行注意事項第88項第3 點規定，有
    民事訴訟法第496 條第1 項第1 款適用法規顯有錯誤之再審
    事由，故所提起之再審應為合法，再審法院應即為實體審理
    為由，就本院98年度再微字第4 號再審確定裁定聲請再審，
    再經本院以聲請人係以同一事由提起再審聲請，依民事訴訟
    法第498 條之1 規定，以98年度再微字第6 號確定裁定駁回
    其再審聲請。聲請人復以其得重複就上開再審裁定分別依各
    裁定確有民事訴訟法第496 條第1 款規定違法之情形，作為
    提起再審之法律基礎，無同法第498 條之1 規定之適用，且
    其已於原二審及前兩次再審聲請時具體表明原二審確定裁定
    確有違民事訴訟法第436 條之14、第222 條、民事訴訟事件
    應行注意事項第88項第3 點規定，有民事訴訟法第496 條第
    1 項第1 款適用法規顯有錯誤之再審事由，更行向本院提起
    再審之聲請，仍經本院以100 年度再微字第1 號再審裁定駁
    回其再審聲請之事實，業經本院依職權調閱本院97年度再微
    字第12號、98年度再微字第4 號、98年度再微字第6 號、
    100 年度再微字第1 號再審事件之卷宗查閱無訛。可知本件
    聲請人自提起第一次再審聲請時起，即均為主張其已具體表
    明原二審確定裁定有違民事訴訟法第436 條之14、第222 條
    、民事訴訟事件應行注意事項第88項第3 點規定，有民事訴
    訟法第496 條第1 項第1 款適用法規顯有錯誤之再審事由，
    故其上訴及再審之提起，應認均係以同一事由，更行提起再
    審之聲請，揆諸上揭法律規定，聲請人既係以同一事由提起
    本件再審之聲請，自有不合，應予駁回。
五、爰裁定如主文。
中    華    民    國   100    年    6     月    29    日
            民事第二庭    審判長法  官  劉克聖
                                法  官  劉佩宜
                                法  官  張震武
上列正本證明與原本無異
不得抗告
中    華    民    國   100    年    6     月    29    日
                                書記官  顏伯儒